【裁判字號】    95,上訴,2865
【裁判日期】    950926
【裁判案由】    毒品危害防制條例
【裁判全文】
臺灣高等法院刑事判決                95年度上訴字第2865號
上  訴  人  臺灣臺北地方法院檢察署檢察官
被      告  乙○○
上列上訴人因被告毒品危害防制條例案件，不服臺灣臺北地方法
院94年度訴字第934號，中華民國95年6月30日第一審判決（起訴
案號：臺灣臺北地方法院檢察署94年度毒偵字第1671號及移送併
案審理：臺灣臺北地方法院檢察署94年度毒偵字第2961號、94年
度毒偵字第3308號及95年度毒偵字第1068號），提起上訴，本院
判決如下：
    主  文
上訴駁回。
    事  實
一、乙○○於民國（下同）88年間因施用第二級毒品安非他命案
    件，經臺灣臺北地方法院以88年度毒聲字第2532號裁定送觀
    察、勒戒，經觀察、勒戒後認無繼續施用毒品之傾向，由臺
    灣臺北地方法院檢察署於89年1月17日以88年度毒偵字第394
    號不起訴處分確定在案。又於89年1月間因施用第二級毒品
    案件，經臺灣臺北地方法院以89年度毒聲字第868號裁定送
    觀察、勒戒後，認有繼續施用毒品傾向，臺灣臺北地方法院
    89年度毒聲字第1631號裁定強制戒治，90年1月19日停止戒
    治，90年6月30 日強制戒治期滿執行完畢，並經檢察官於89
    年6月19日以89 年度毒偵緝字第206號聲請簡易判決處刑，
    臺灣臺北地方法院89年度易字第第1448號判決判處有期徒刑
    六月確定，於90年10月2日易科罰金執行完畢。
二、乙○○基另基於施用第一級毒品海洛因之概括犯意，自94年
    3月17日22時許起至95年4月10日某時許止，約二、三星期一
    次之頻率，在臺北市○○區○○路7段34號住處等地，以針
    筒注射之方式，連續施用第一級毒品海洛因多次。
三、乙○○基另基於施用第二級毒品甲基安非他命之概括犯意，
    自94年3月17日22時許起至95年4月10日某時許，約二、三星
    期一次之頻率，在臺北市○○區○○路7段34號住處等地，
    以自製甲基安非他命吸食器燃燒第二級毒品甲基安非他命結
    晶物吸嗅所生氣體之方式，連續施用第二級毒品甲基安非他
    命多次，嗣為警先後於附表所示時間查獲，並扣得如附表所
    示之物。
四、案經臺北市政府警察局文山第一分局報告臺灣臺北地方法院
    檢察署檢察官聲請簡易判決處刑及移送併案審理。
    理  由
一、被告乙○○於偵查、原審、本院坦承上開連續施用第一級、
    第二級毒品等犯罪事實（94年度核退字第1597號卷第7頁，
    94年度毒偵字第3308號卷第33、34頁，95年度毒偵字第1068
    號卷第31頁，原審及本院審理筆錄），且查：
(一)、本件認定事實所引用之本件卷內所有卷證資料（包含人證與
    文書證據、物證等證據），並無證據證明係公務員違背法定
    程序所取得，又本件被告以外之人於審判外之陳述，亦無刑
    事訴訟法第159條之1至之3所規定之不得作為證據之情形，
    且卷內之文書證據，亦無刑事訴訟法第159條之4之顯有不可
    信之情況與不得作為證據之情形，則依刑事訴訟法第159 條
    至159條之5之規定，本件認定事實所引用之本件卷證所有證
    據（包含人證與文書證據、物證等證據），均認為有證據能
    力，合先敘明。
(二)、被告於94年3月18日15時許為警查獲後，經警採尿送驗，以
    氣相層析質譜儀法確認檢驗結果，呈甲基安非他命、嗎啡及
    可待因陽性反應，此有臺灣尖端先進生技醫藥股份有限公司
    94年3月30日所出具之濫用藥物檢驗報告、臺北市政府警察
    局偵辦毒品案件尿液檢體委驗單附卷可稽（94年度毒偵字第
    1671號卷第2、3頁）。被告當日為警查獲時，扣得白色粉末
    一包及透明結晶一包，前者，經法務部調查局以化學呈色法
    、氣相層析質譜儀分析法鑑驗結果，檢出海洛因成分，淨重
    0.06公克，空包裝重0.19公克，有該局94年10月14日調科壹
    字第020007427號鑑定通知書在卷可考（原審卷第40頁）；
    後者，經臺灣檢驗科技股份有限公司以氣相層析質譜儀法確
    認檢驗結果，呈甲基安非他命陽性反應，因鑑驗使用0.012
    公克，有該公司95年2月6日所出具之濫用藥物檢驗報告在卷
    可查（原審卷第78頁），而上開甲基安非他命淨重0.5公克
    ，亦有毒品初步檢驗鑑驗報告單附卷可稽（94年度毒偵字第
    1671號卷第24頁）。復有搜索扣押筆錄、扣押物品目錄表及
    前開扣案物品照片二幀附卷可參（見94年度毒偵字第1671號
    卷第19至22、25頁）。
(二)、被告於94年9月29日13時40分許為警查獲後，經警採尿送驗
    ，以氣相層析質譜儀法確認檢驗結果，呈安非他命類，嗎啡
    陽性反應，此有臺灣檢驗科技股份有限公司94年10月13日所
    出具之濫用藥物尿液檢體報告、臺北市政府警察局偵辦毒品
    案件尿液檢體委驗單附卷可稽（原審卷第52、56頁）。被告
    當日為警查獲時，扣得白色粉末一包及殘渣袋二個，前者，
    經法務部調查局以化學呈色法、氣相層析質譜儀分析法鑑驗
    結果，檢出海洛因成分，淨重0.04公克，空包裝重0.29公克
    ，此有該局94年12月30日調科壹字第020007612號鑑定通知
    書在卷可考（原審卷第93頁）；後者，經臺灣檢驗科技股份
    有限公司以氣相層析質譜儀法確認檢驗結果，呈海洛因陽性
    反應，此有該公司95年4月12日所出具之濫用藥物檢驗報告
    在卷可查（原審卷第101頁），而上開海洛因微量無法磅秤
    ，亦有毒品初步檢驗鑑驗報告單附卷可稽（94年度毒偵字第
    2961號卷第22頁）。且被告當日被查獲時另扣得殘渣袋一個
    ，經臺灣檢驗科技股份有限公司以氣相層析質譜儀法確認檢
    驗結果，呈甲基安非他命陽性反應，有該公司95年4月12日
    所出具之濫用藥物檢驗報告在卷可查（原審卷第100頁），
    而上開甲基安非他命微量無法磅秤，亦有毒品初步檢驗鑑驗
    報告單附卷可稽（94年度毒偵字第2961號卷第22頁）。復有
    吸食器一組扣案、以及搜索扣押筆錄、扣押物品目錄表與前
    開扣案物品照片幀附卷可參（94年度毒偵字第2961號卷第
    9至12、20頁）。
(三)、被告於94年10月21日17時10分許為警查獲後，經警採尿送驗
    ，以氣相層析質譜儀法確認檢驗結果，呈安非他命類、鴉片
    類陽性反應，此有臺灣檢驗科技股份有限公司94年11月11日
    所出具之濫用藥物尿液檢體報告、查獲毒品案件被移送者姓
    名及代碼對照表附卷可稽（原審卷第67頁，94年度毒偵字第
    3308號卷第25頁）。被告當日為警查獲時，扣得白色粉末一
    包，經法務部調查局以化學呈色法、氣相層析質譜儀分析法
    鑑驗結果，檢出海洛因成分，淨重0.05公克，空包裝重0.23
    公克，有該局95年2月7日調科壹字第020007693號鑑定通知
    書在卷可考（原審卷第91頁）。復有注射針筒一支、塑膠鏟
    管二支扣案、搜索扣押筆錄及扣押物品目錄表附卷可參（94
    年度毒偵字第3308號卷第19至22頁）。
(四)、被告於95年4月11日19時許為警查獲後，經警採尿送驗，以
    氣相層析質譜儀法確認檢驗結果，呈安非他命類、鴉片類陽
    性反應，此有臺灣檢驗科技股份有限公司95年5月2日所出具
    之濫用藥物尿液檢體報告、臺北市政府警察局偵辦毒品案件
    尿液檢體委驗單附卷可稽（原審卷第141、143頁）。被告當
    日為警查獲時，扣得白色粉末一包，經法務部調查局以化學
    呈色法、氣相層析質譜儀分析法鑑驗結果，檢出海洛因成分
    ，淨重0.11公克，空包裝重0.17公克，此有該局95年5月25
    日調科壹字第020008024號鑑定通知書在卷可考（原審卷第
    150頁）。復有注射針筒二支、塑膠鏟子四支、空塑膠袋四
    個扣案、以及搜索扣押筆錄、扣押物品目錄表及扣案毒品照
    片一幀附卷可參（95年度毒偵字第1608號卷第18至23、17頁
    ）。
(五)、被告於88年間因施用第二級毒品安非他命案件，經臺灣臺北
    地方法院以88年度毒聲字第2532號裁定送觀察、勒戒，經觀
    察、勒戒後認無繼續施用毒品之傾向，由臺灣臺北地方法院
    檢察署於89年1月17日以88年度毒偵字第394號不起訴處分確
    定在案。又於89年1月間因施用第二級毒品案件，經臺灣臺
    北地方法院以89年度毒聲字第868號裁定送觀察、勒戒後，
    認有繼續施用毒品傾向，臺灣臺北地方法院89年度毒聲字第
    1631號裁定強制戒治，90年1月19日停止戒治，90年6月30日
    強制戒治期滿執行完畢之情，有上開不起訴處分書、被告全
    國前案紀錄表附卷可憑。
(六)、綜上，足認被告任意性自白與事實相符，本件事證明確，被
    告強制戒治後五年內再犯本件施用第一、二級毒品犯行可以
    認定。
二、論罪科刑部分：
(一)、查被告行為後，刑法第56條連續犯之規定，業於94年1月7日
    修正公布刪除，並於95年7月1日施行，則被告之犯行，因行
    為後新法業已刪除連續犯之規定，此刪除雖非犯罪構成要件
    之變更，但顯已影響行為人刑罰之法律效果，自屬法律有變
    更，依新法第2條第1項規定，比較新、舊法結果，仍應適用
    較有利於被告之行為時法律即舊法論以連續犯（最高法院95
    年第8次刑事庭會議決議參照）。又行為後法律有變更者，
    依修正前刑法第2條第1項之規定，以適用裁判時法為原則，
    如行為時法有利於行為人，則例外適用行為時法；依修正後
    刑法第2條第1項規定，以適用行為時法為原則，惟如裁判時
    法有利於行為人，則例外的適用裁判時法。以往實務見解，
    認原判決未及比較適用新舊法時，上訴後，雖比較結果以舊
    法有利於行為人，而原判決別無其他撤銷事由，仍應由本院
    以此為由撤銷改判。惟修正後之規定係以適用行為時法為原
    則，因此原判決雖未及比較適用，然上訴本院後，經比較新
    舊法，行為後之法律並非較有利於行為人，仍應適用行為時
    法，則原判決適用行為時法即無不當，自不構成撤銷之事由
    。
(二)、按海洛因、甲基安非他命分係第一級、第二級毒品，毒品危
    害防制條例第2條第2項第1款、第2款分別定有明文。查被告
    於前揭時地，非法施用第一級毒品海洛因，及施用第二級毒
    品甲基安非他命，核其所為，係犯毒品危害防制條例第10條
    第1項及第2項之施用第一級、第二級毒品罪，其因施用而持
    有第一級、第二級毒品之低度行為，應分別為施用第一級、
    第二級毒品之高度行為所吸收，不另論以持有第一級、第二
    級毒品罪。又被告先後多次施用第一級毒品海洛因及第二級
    毒品甲基安非他命之犯行，均時間緊接，所犯均係構成要件
    相同之罪名，顯均係基於概括犯意反覆為之，均為連續犯，
    均應依修正前刑法第56條之規定，以一罪論，並加重其刑。
    起訴書雖僅論及94年3月17日及18日被告施用第一級、第二
    級毒品之犯行，惟事實欄所載被告其餘部分之犯行（含臺灣
    臺北地方法院檢察署94年度毒偵字第2961號、94年度毒偵字
    第3308號及95年度毒偵字第1068號併辦部分），與前揭已起
    訴論罪部分，有連續犯之裁判上一罪關係，為起訴效力所及
    ，自得併予審理。被告曾於89年1月間因施用第二級毒品案
    件，經臺灣臺北地方法院89年度易字第第1448號判決判處有
    期徒刑六月確定，於90年10月2日易科罰金執行完畢，其受
    有期徒刑執行完畢後，五年內再犯本件有期徒刑以上之罪，
    為累犯，不論依修正前之刑法第47條，或修正後之刑法第47
    條第1項之規定，均構成累犯，對被告而言並無有利或不利
    之情形，自不生新舊法比較之問題，應逕依修正前之刑法第
    47條，論以累犯，並依法遞加重其刑。另被告所犯上開二罪
    間，犯意各別，行為互殊，應予分論併罰。
(三)、原審認被告罪證明確，並適用刑事訴訟法第452條、第273條
    之1第1項、第299條第1項前段，毒品危害防制條例第10條第
    1項、第2項、第18條第1項前段，刑法第11條、第56條、第
    47條、第51條第5款、第9款、第10款、第38條第1項第2款之
    規定，審酌被告之犯罪動機、目的、手段、品行、智識程度
    ，及前已有施用毒品之犯行，並經強制戒治期滿後，竟再度
    施用，顯見其意志力不堅，但所犯施用毒品行為係戕害自己
    身心健康，尚未危及他人，及其犯罪後尚能坦認犯行，態度
    尚稱良好等一切情狀，分別就被告乙○○連續施用第一級毒
    品部分，量處有期徒刑拾月。就被告連續施用第二級毒品部
    分，量處有期徒刑拾月。並定應執行刑為有期徒刑壹年陸月
    。至扣案附表壹編號一，附表貳編號一、三，附表編號一
    及附表肆編號一所示之第一級毒品海洛因，附表壹編號三，
    附表貳編號五所示之第二級毒品甲基安非他命，分係查獲之
    第一級、第二級毒品，應依毒品危害防制條例第18條第1項
    前段之規定，沒收銷燬之；扣案之附表壹編號二、四，附表
    貳編號二、四、六，附表編號二，附表四編號二所示之放
    置上開毒品之空包裝，既係用於包裹毒品，防其裸露、潮濕
    ，便於攜帶，可與毒品分離，係供本案犯罪所用之物，附表
    貳編號七之吸食器是供被告施用甲基安非他命之用，附表
    編號三、附表肆編號三之注射針筒，是施用海洛因之用，附
    表編號四、附表肆編號四之塑膠鏟管是將海洛因放至針筒
    內使用之工具，附表肆編號五空塑膠袋是供分裝施用之毒品
    ，係供本案犯罪所用之物且均屬被告所有，已據被告陳明在
    卷，應依刑法第38條第1項第2款之規定，併予宣告沒收。被
    告行為後，刑法第38條沒收之規定，業於94年1月7日修正公
    布，並於95年7月1日施行，新修正之條文係將原條文第1項
    3款所稱「因犯罪所得之物」，增設為「因犯罪所生或所得
    之物」，然從刑附屬於主刑，除法律有特別規定者外，依主
    刑所適用之法律（最高法院95年第8次刑事庭會議決議參照
    ）。
(四)、經核原判決認事用法並無不合，量刑之諭知亦屬妥適，檢察
    官上訴雖略以量刑過輕，第一級與第二級毒品罪均判處有期
    徒刑十月，有失公平等詞，然按「量刑輕重，係屬事實審法
    院得依職權自由裁量之事項，苟已斟酌刑法第57條各款所列
    情狀而未逾越法定刑度，不得遽指為違法（72年台上字第
    6696號判例）」，本件原審判決已經詳細記載量刑審酌各項
    被告犯罪情節及犯罪後之態度等一切情狀，並予以綜合考量
   （依累犯及連續犯之規定遞加其刑後），在法定刑內科處其
    刑，經核於法並無不合，上訴意旨既未指摘原判決科刑有何
    違背法令，單純就科刑輕重為爭執，自非適法之上訴理由（
    74年台上字第5236號判例），其上訴為無理由，應予以駁回
    。
據上論斷，應依刑事訴訟法第368條，判決如主文。
本案經檢察官蔡薰慧到庭執行職務。
中    華    民    國    95    年    9    月   26      日
                  刑事第十二庭  審判長法  官  蔡永昌
                                      法  官  陳榮和
                                      法  官  施俊堯
以上正本證明與原本無異。
施用第一級毒品部分如不服本判決，應於收受送達後十日內向本
院提出上訴書狀，其未敘述上訴之理由者並得於提起上訴後十日
內向本院補提理由書（均須按他造當事人之人數附繕本）。
施用第二級毒品部分不得上訴。
                                      書記官   陳彥蕖
中    華    民    國    95    年    9    月   26      日
附表壹：94年3月18日15時許在臺北市○○區○○路7段34號，為
      警持搜索票查獲（即甲○94 年度毒偵字第1671號）
┌──┬───────────────┐
│編號│品名                          │
├──┼───────────────┤
│一  │海洛因（淨重0.06公克）        │
├──┼───────────────┤
│二  │盛裝上開海洛因之空包裝袋壹個（│
│    │重0.19公克）                  │
├──┼───────────────┤
│三  │甲基安非他命結晶（淨重0.5公克 │
│    │，驗餘淨重0.488公克）         │
├──┼───────────────┤
│四  │盛裝上開甲基安非他命之空包裝袋│
│    │壹個                          │
└──┴───────────────┘
附表貳：94年9月29日13時40分許在臺北市○○區○○路7段37號
        ，為警持搜索票查獲（即甲○94年度毒偵字2961號）
┌──┬───────────────┐
│編號│品名                          │
├──┼───────────────┤
│一  │海洛因（淨重0.04公克）        │
├──┼───────────────┤
│二  │盛裝上開海洛因之空包裝袋壹個（│
│    │重0.29公克）                  │
├──┼───────────────┤
│三  │貳個殘渣袋內之海洛因（微量無法│
│    │磅秤）                        │
├──┼───────────────┤
│四  │盛裝上開海洛因殘渣之空包裝袋貳│
│    │個                            │
├──┼───────────────┤
│五  │壹個殘渣袋內之甲基安非他命（微│
│    │量無法磅秤）                  │
├──┼───────────────┤
│六  │盛裝上開甲基安非他命殘渣之空包│
│    │裝袋壹個                      │
├──┼───────────────┤
│七  │吸食器壹組                    │
└──┴───────────────┘
附表：94年10月21日17時10分許，在臺北市○○區○○路7段
        34號，經警持搜索票而查獲（即甲○94年毒偵字第3308
        號）
┌──┬───────────────┐
│編號│品名                          │
├──┼───────────────┤
│一  │海洛因（淨重0.05公克）        │
├──┼───────────────┤
│二  │盛裝上開海洛因之空包裝袋壹個（│
│    │重0.23公克）                  │
├──┼───────────────┤
│三  │注射針筒壹支                  │
├──┼───────────────┤
│四  │塑膠鏟管貳支                  │
└──┴───────────────┘
附表肆：95年4月11日19時許，在臺北市○○區○○路7段34號，
        經警持搜索票而查獲（即甲○95年毒偵字第1068號）
┌──┬───────────────┐
│編號│品名                          │
├──┼───────────────┤
│一  │海洛因（淨重0.11公克）        │
├──┼───────────────┤
│二  │盛裝上開海洛因之空包裝袋壹個（│
│    │重0.17公克）                  │
├──┼───────────────┤
│三  │注射針筒貳支                  │
├──┼───────────────┤
│四  │塑膠鏟子肆支                  │
├──┼───────────────┤
│五  │空塑膠袋肆個                  │
└──┴───────────────┘
附錄：本案論罪科刑法條全文
毒品危害防制條例第10條：
施用第一級毒品者，處6 月以上5 年以下有期徒刑。
施用第二級毒品者，處3 年以下有期徒刑。


司法院資訊處製作；財團法人民間司法改革基金會備份。
